臺灣臺中地方法院刑事判決　　　　　　　　　　　　九十三年度交易字第二六七號
　　公　訴　人　臺灣臺中地方法院檢察署檢察官
　　被　　　告　乙○○
　　選任辯護人　李清輝律師
右列被告因過失傷害案件，經檢察官提起公訴（九十三年度偵字第一八○六號），本
院判決如左：
    主  文
乙○○因過失傷害人，處有期徒刑月，如易科罰金，以佰元折算壹日。
    事  實
一、乙○○於民國九十二年十月二十二日上午，駕駛車牌號碼ＮＷ─五五八六號自小
    客車，由臺中縣龍井鄉○○街由北往南方向行駛；而於同日上午九時四十分許，
    行經東海街七號前之際，本應注意汽車行駛時，駕駛人應注意車前狀況，並隨時
    採取必要之安全措施及超越前車時應與前車左側保持半公尺以上之間隔，而當時
    天候晴、日間自然光線、直路、路面無缺陷、亦無障礙物、視距良好，依當時情
    形，又無不能注意之情事，竟疏於注意車前狀況及超車時應與前車左側保持半公
    尺以上之間隔，以致撞上同向右前方，丁○○所騎乘車牌號碼ＴＧＱ─九一六號
    輕型機車，致丁○○人車倒地，而受有左側脛骨上端閉鎖性粉碎性骨折之傷害。
    乙○○於肇事，有偵查權限之人知悉犯罪人之前，主動向到場處理事故員警甲○○陳明係肇事者，自首接受裁判。
二、案經被害人丁○○訴由臺中縣警察局烏日分局報告臺灣臺中地方法院檢察署檢察
    官偵查起訴。
    理  由
一、訊據被告乙○○矢口否認有何過失傷害之犯行，辯稱：被害人與伊同向行進，前
    面路邊停有另一臺車輛，伊繞過該車繼續前進，之後聽到後面有撞擊聲，伊停車
    下車查看，倒地的是伊以前的同事，伊請路旁的老太太幫忙扶起被害人，並將倒
    地的機車扶起。伊覺得我沒有撞傷她，伊只有經過她。伊是有聽到方碰撞聲音，
    但不知道發生什麼事情；伊當時車輛已經超越告訴人的機車，後方才傳來碰撞聲
    音，並不是伊車子去碰到她的機車，當時伊超過雙黃線，伊的車子應與告訴人的
    機車有更多的安全距離云云。經查：
  (1)被告於九十二年十二月十八日於臺中縣警察局烏日分局犁份派出所警詢中稱：「
    我開車直行，他（指被害人）在我右後方，似乎在經過的右後方時，有碰撞的聲
    響」等語（見偵查卷第五頁），於本件送臺灣省臺中縣區車輛行車事故鑑定委員
    會鑑定中列席鑑定委員會時復陳稱：「肇事之前，饒機車在我前方，我超過去之
    後，聽到碰撞聲，當時我跨越雙黃線超越路旁停車」等語（見附於偵查卷第四十
    八頁之臺灣省臺中縣區行車事故鑑定委員會函）。依附卷道路交通事故現場圖所
    示，被告與告訴人之車輛雖於事故後均已移動，然事故地點仍留有刮地痕，機車
    是往右方倒地刮地，刮地痕起點係於車號ＯＰ─二一七八號自用小客貨車左前輪
    前之車頭旁。而依被告之陳述，被告係於跨越雙黃線超越路旁停車中車號ＯＰ─
    二一七八號自用小客貨車後，聽到碰撞聲，發現告訴人之機車倒地於右後方，以
    被告當時係行進間車輛，本就有前進之速度，雖當時被告行車速度被告與告訴人
    陳述之不同（告訴人指陳被告行車速度每小時七、八十公里），即以被告自陳之
    時速每小時三十公里計算，每秒亦可行進八點三公尺。是以在兩車發生擦撞後，
    被告車輛既仍在前進中，告訴人倒下刮地時發生撞擊聲時，被告方發現告訴人在
    右後方，亦應與常情相符。又證人即本件事故處理警員甲○○於本院審理時雖證
    稱：「我們接到報案，到現場時，機車已經移動，被告還在現場，我們詢問是誰
    肇事，被告自己過來跟我們說他聽到碰的一聲，才下車，我們就留在現場找跡證
    ，找了大概三、四十分鐘，沒有找到新的撞擊點，但是有找到舊痕及擦痕，我們
    就拍照下來。」、「偵查卷內照片十四頁，ＮＷ五五八六左前保險桿擦撞痕是舊
    的。」、「（第十五頁照片所示擦痕，有無瞭解擦痕如何產生？）我們有比對過
    停在路邊的車輛及機車，擦痕並不相符。」等語，依證人甲○○所言，被告車輛
    並無明顯之擦痕，固可認定。然告訴人所騎乘為機車，與汽車之平衡能力並不相
    同，並非定需強力撞擊方可倒地，並無從由被告車輛上無擦痕，即推論兩車未曾
    發生碰撞甚明。
  (2)按汽車行駛時，駕駛人應注意車前狀況，並隨時採取必要之安全措施；汽車超車
    時應與前車左側保持半公尺以上之間隔超過，道路交通安全規則第九十四條第三
    項、第一百零一條第五款分別定有明文；被告駕車自應遵守上揭規定，且當時天
    候晴、日間自然光線、直路、路面無缺陷、亦無障礙物、視距良好，有道路交通
    事故調查報告表附卷可查。而被告於警詢及偵查中均稱係聽見碰撞聲後，方發現
    告訴人機車在其右後方倒地，顯然被告在超車前並未注意車前狀況，並與前車左
    側保持半公尺以上之間隔超過，依當時情狀，並無不能注意之情形，竟疏不注意
    車前狀況，被告自有過失。是以本件事故參諸被告於警詢及鑑定委員會列席時之
    陳述、告訴人機車之刮地痕等跡證，應可認本件事故發生之原因，應係被告未注
    意車前狀況及超越前車時應與前車左側未保持半公尺以上之間隔所致，應可認定
    。被告另辯稱當時伊超過雙黃線，伊的車子應與告訴人的機車有更多的安全距離
    云云，然本件事故地點有車號ＯＰ─二一七八號自用小客貨車停於路邊，並佔用
    道路約零點六公尺，扣除後車道僅餘二點九公尺，告訴人刮地痕起點距離道路邊
    緣有一點七公尺，扣除後車道亦僅餘一點八公尺，除非被告車體全部行駛於對向
    車道，否則再扣除應保持之半公尺安全距離，被告仍可能與告訴人發生撞擊，是
    被告以當時伊超過雙黃線，伊的車子應與告訴人的機車有更多的安全距離為抗辯
    事由，委無可採。又被告雖復辯稱本件亦可能係被害人自行跌倒所致云云。然查
    ，依被告所言當時伊行車之速度為每小時三十公里，則在被告得超越告訴人之狀
    況下，告訴之車速應更慢於此速度，苟如被告所言告訴人行車不穩自行倒地，應
    不致產生如此長之刮地痕，是以被告此部分所辯，尚無可採。而本件經送臺灣省
    臺中區車輛行車事故鑑定委員會，經鑑定提供之參考意見，認：「乙○○駕駛自
    小客車行經肇事地段路旁停有小客車處所，是跨分向限制線超越同方向前方丁○○駕駛之輕機車，因未保持安全間隔致洪車右側擦撞饒女輕機車左側，造成輕機
    車往右前方倒地刮地，為肇事原因。丁○○無肇事因素。」，亦與本院認定相同
    。至前開鑑定委員會之鑑定意見中認被告乙○○違反道路交通安全規則第九十七
    條第二款：在劃有分向限制線之路段，不得駛入來之車道內之規定，而認此部分
    之違規亦為肇事原因，然違反道路交通安全規則並非即推論應負刑事責任，仍應
    審究被告之違規行為與本件車禍之發生間有無因果關係，本件被告與告訴人為同
    向車，並非對向車，是以被告跨越雙黃線之行為與本件車禍之發生並無因果關係
    ，鑑定委員會此部分之鑑定意見為本院所不採，附此敘明。而告訴人受有前開傷
    害，係因被告之前述過失行為所造成，是被告過失行為與告訴人受傷結果之間，
    具有相當因果關係，並有道路交通事故現場圖、診斷證明書等附卷可稽。本件事
    證已臻明確，被告犯行堪以認定。
二、核被告乙○○所為，係犯刑法第二百八十四條第一項前段之過失傷害罪。又被告
    於肇事，有偵查權限之人知悉犯罪人之前，主動向到場處理事故員警甲○○陳明
    係肇事者，有警詢筆錄可按，並經證人甲○○於本院審理時結證屬實，為對於未
    發覺之罪自首而接受裁判，應依刑法第六十二條前段減輕其刑。爰審酌被告之過
    失程度、所生之危害、肇事後之態度及被害人因而受傷，且被告尚未與被害人達
    成民事和解賠償等一切情狀，判處如主文所示之刑，並諭知易科罰金之折算標準
    。
據上論斷，依刑事訴訟法第二百九十九條第一項前段，刑法第二百八十四條第一項前
段、第六十二條前段、第四十一條第一項前段，罰金罰鍰提高標準條例第一條前段、
第二條，判決如主文。
本案經檢察官丙○○到庭執行職務。
中　　　華　　　民　　　國　　九十三　　年　　　十　　　月　　二十六　　日
                              臺灣臺中地方法院交通法庭
                                  審判長法　官
                                        法　官
                                        法　官
右正本證明與原本無異。
如不服本判決，應於送達後十日內向本院提出上訴狀（須附繕本），上訴於臺灣高等
法院臺中分院。
                              書記官
中　　　華　　　民　　　國　　九十三　　年　　　十　　　月　　二十六　　日
附錄論罪科刑法條
刑法第二百八十四條第一項
因過失傷害人者，處六月以下有期徒刑，拘役或五百元以下罰金，致重傷者，處一年
以下有期徒刑、拘役或五百元以下罰金。
